臺灣新竹地方法院民事簡易判決　　　　93年度竹簡字第664號
原　　　告　甲○○
被　　　告　乙○○
上列當事人間請求清償借款事件，本院於中華民國94年8月9日
言詞辯論終結，判決如下：
    主    文
被告應給付原告新臺幣捌萬柒仟玖佰貳拾元。
訴訟費用由被告負擔三分之一，餘由原告負擔。
本判決原告勝訴部分得假執行。
    事實及理由
一、原告主張：被告於民國92年11月間，以共同創業為由邀同伊
    及訴外人陳福利，以原告名義申請設立衛豐全系統家俱有限
    公司（下稱衛豐公司），原告分別向聯邦商業銀行（下稱聯
    邦銀行）及慶豐商業銀行（下稱慶豐銀行）申請信用卡供公
    司使用，並於92年12月間將其所有之行動電話（電話號碼：
    00 00000000）借予被告使用。又被告以公司設立於其住所
    為由，欺騙原告及陳福利自92年11月底至93年2月幫其裝修
    住所，之後卻未見購置營業所需之器具或設備，更無營業之
    事實，原告要求取回公司執照以便註銷，被告一再拖延不肯
    歸還，而被告使用上開現金卡及行動電話，均未繳交欠款，
    共有手機通信費6,303元、聯邦銀行及慶豐銀行之信用卡分
    別為37,074元及44,543元之帳款，另被告欺騙原告至其家中
    施工，3個月工資共計135,000元等。被告屢經催討，均置之
    不理，爰依法提起本件訴訟等語，並聲明：被告應給付原告
    新臺幣222,920元，訴訟費用由被告負擔。
二、被告則以：被告與原告及陳福利共同創業，以原告為負責人
    成立衛豐公司，由被告提供處所共同籌備整修，公司籌備費
    用及所有材料支出皆係以現金卡、信用卡或支票週轉支付，
    創業所有虧損及一切債務應由三人平均共同分擔。原告申請
    之行動電話門號的確是被告所使用，而合夥開公司之場所係
    共同整理裝修，刷卡金額雖係被告消費，惟被告皆係購買公
    司所需之用品，原告竟委託討債公司，前往其妻所經營之美
    髮工作室索討債務，致被告甚感恐懼等語置辯，並聲明：駁
    回原告之訴。
三、原告主張被告應清償上開債務，為被告所否認，並以前詞置
    辯，則本件所應審究者為：被告是否應償還原告上開款項，
    茲將本院判斷說明如下：
(一)、手機電話費用部分：
    原告主張其所有之行動電話於92年12月間借予被告使用，被
    告未繳交電話費，其於93年6月間停止使用等情，業據其提
    出中華電信股份有限公司新竹營運處行動電話業務租用申請
    書、通話明細清單、中華電信北區分公司新竹營運處函為證
    ，經本院詢問被告其陳稱：原告所言屬實，因為原告去停機
    ，停機之前未繳清的費用是我用的，是我用的，我一定會去
    繳等語（見本院93年11月23日言詞辯論筆錄），是原告此部
    分之主張，為被告所不否認，應堪信為真實。原告請求被告
    償還上開電話費用6,303元部份，為有理由，應予准許。
(二)、信用卡費用部分：
    按當事人主張有利於己之事實，就其事實有舉證之責，民事
    訴訟法第277條前段定有明文。原告主張其僅同意被告持用
    其所有之2張信用卡，供公司調度資金使用，然被告竟持卡
    消費買受物品供個人使用等情，業據其提出催告函及信用卡
    繳款通知書為證，被告雖不否認該信用卡之刷卡金額均為其
    所刷，惟辯稱其係購買公司的東西云云，參諸前開條文意旨
    ，被告自應就其前開辯解負舉證之責。又經本院向聯邦銀行
    新竹分行及慶豐銀行調取原告信用卡之消費交易紀錄明細表
    ，其中聯邦銀行信用卡部分，均為預借現金，而慶豐銀行部
    份，則有預借現金及刷卡消費，此有聯邦銀行新竹分行94年
    3月17日聯邦新竹94字第37號函及慶豐銀行消費金融處信用
    卡部94年3月24日94消卡險字第103號函在卷可參。被告就預
    借現金部分究竟使用在公司何種用途，而刷卡購買何種物品
    ，均未提出證明，是被告此部分之辯解，尚難採信。原告請
    求被告償還上開刷卡費用，被告又不能舉證以實其說，則原
    告此部分之主張，應屬有據而堪採信。
(三)、工資部分：
    按無法律上之原因而受有利益，致他人受有損害者，應返還
    其利益；又因故意或過失，不法侵害他人之權利者，負損害
    賠償責任，民法第179條前段及第184條第1項前段分別定有
    明文。原告主張被告應償還其三個月工資共135,000元，無
    非係以被告以開設公司為由，欺騙原告前往裝修房子，被告
    顯有不當得利及侵權行為云云，惟查：被告於92年11月間邀
    原告及陳福利成立衛豐公司，並向新竹市政府申請設立登記
    ，此有被告提出之新竹市政府92年12月19日府建商字第0920
    126074號函（見本院卷第33頁）及本院查詢之公司登記基本
    資料查詢在卷可參，是被告確有申請設立登記公司，而原告
    亦不否認其與被告合夥開設公司，而裝修房子為供公司使用
    之處所，則原告並非無法律上之原因而受有利益；又被告確
    有申請設立登記公司，原告亦不否認，而公司設立後是否立
    即營運，事涉其他因素，尚難以該公司未立即營運即認被告
    有詐騙原告之行為，而原告除主張該公司未立即營運外，復
    未提出其他證據以資佐證被告有詐騙之故意，尚難據此認定
    被告有詐騙原告之行為。是原告主張被告應返還其135,000
    元，與不當得利及侵權行為之規定有違，原告此部分之主張
    ，為無理由，不應准許。
四、綜上所述，原告請求被告償還費用部分，於87,920元範圍之
    部分，為有理由，應予准許，逾此部分之請求為無理由，應
    予駁回。本件原告勝訴部分，係適用簡易訴訟程序所為被告
    敗訴之判決，爰依民事訴訟法第389條第1項第3款之規定，
    依職權宣告假執行。
五、訴訟費用負擔之依據：民事訴訟法第79條。
中　　華　　民　　國　　94　　年　　8 　　月　　23　　日
                  新竹簡易庭  法　官　林惠君
以上正本，係照原本作成。
如對本判決上訴，須於判決送達後20日內向本院提出上訴狀。
                              書記官　鍾佩芳
中　　華　　民　　國　　94　　年　　8 　　月　　23　　日
